臺灣高等法院刑事裁定
110年度毒抗字第1282號
抗  告  人
即  被  告  林建銘



上列抗告人即被告因違反毒品危害防制條例案件，不服臺灣宜蘭
地方法院110年度毒聲字第272號，民國110年7月30日裁定（聲請
案號：臺灣宜蘭地方檢察署110年度聲觀字第228號），提起抗告
，本院裁定如下：
    主  文
抗告駁回。
    理  由
一、原裁定意旨略以：
㈠、抗告人即被告林建銘基於施用第二級毒品甲基安非他命之犯
    意，於民國110年2月19日20時28分許為警採尿往前回溯96小
    時內之某時許，在不詳地點，以不詳方式施用甲基安非他命
    1次。嗣於110年2月19日19時許，在宜蘭縣○○鄉○○路0巷00號
    前，因形跡可疑為警盤查，嗣其主動將其右側褲袋內之甲基
    安非他命1包（毛重0.7717公克，取樣0.0080公克檢驗，驗
    餘毛重0.7637公克）交予警方，經警於同日20時28分許得其
    同意採集其尿液後送驗（檢體編號：TM110010），結果檢出
    安非他命類之甲基安非他命陽性反應。訊據被告於警詢時矢
    口否認有何施用第二級毒品之犯行，然其於110年2月19日20
    時28分許為警經其同意採集其尿液送驗後，結果呈安非他命
    類之甲基安非他命陽性反應，此有慈濟大學濫用藥物檢驗中
    心檢驗總表（委驗機構編號：TM110010）、尿液檢體取樣數
    簽收紀錄表等附卷可憑；而送驗之尿液確為被告所排放並親
    自封緘等情，亦據被告於警詢供明在卷，足見本案並無人別
    或尿液檢體錯誤之情事；是被告於前開時間為警所採集之尿
    液送驗結果，確呈甲基安非他命陽性反應之事實，堪以認定
    。
㈡、又施用安非他命者，其尿液中之代謝物為安非他命，依現行
    濫用藥物尿液檢驗作業準則，其濃度大於500ng/ml者，判定
    為安非他命陽性反應。施用甲基安非他命者，其尿液中之代
    謝物為甲基安非他命及安非他命，依現行濫用藥物尿液檢驗
    作業準則，其甲基安非他命濃度大於或等於500ng/ml，且其
    代謝物安非他命濃度大於或等於100ng/ml者，方可判定為甲
    基安非他命陽性反應；施用安非他命者，其尿液代謝物應為
    安非他命陽性反應，不會產生有甲基安非他命陽性反應。需
    施用甲基安非他命者，其尿液代謝物，始會呈甲基安非他命
    及安非他命陽性反應；人體施用甲基安非他命後，在主要代
    謝物中未改變形態之甲基安非他命佔施用劑量達百分之43，
    而安非他命佔百分之5等情，業經內政部警政署刑事警察局9
    3年4月27日（93）刑鑑字第0930086213號函、行政院衛生署
    管制藥品管理局（102年7月23日更名為衛生福利部食品藥物
    管理署，下同）93年5月6日管檢字第0930003896號函、法務
    部法醫研究所93年4月28日法醫毒字第0930001313號函及法
    務部調查局93年4月27日調科壹字第09300153070號函說明綦
    詳。本案被告於110年2月19日為警所採集之尿液送驗，經慈
    濟大學濫用藥物檢驗中心先以酵素免疫分析法（EIA）初步
    篩檢結果，呈安非他命類陽性反應後，再以氣相層析質譜儀
    分析法（GC/MS）確認，其尿液中檢出甲基安非他命濃度728
    ng/ml，高於閾值濃度500ng/ml，且安非他命濃度108ng/ml
    ，亦高於閾值濃度100ng/ml，而呈甲基安非他命陽性反應等
    情，有上開檢驗總表在卷可稽。又依行政院國軍退除役官兵
    輔導委員會臺北榮民總醫院83年4月7日83北總內字第02059
    號函所示：「目前常用尿液安非他命或嗎啡篩檢方式包括酵
    素免疫分析法（EIA ,enzyme immunoassay）、薄層色層分
    析法（TLC ,thin layer chromatography）和放射免疫分析
    法（RIA ,radioimmunoassay）。在文獻報告中，確實有藥
    品或食物因交叉反應（crossreaction），可在尿液測試中
    產生偽陽性（falsepositive）之安非他命或嗎啡反應。但
    利用精密的儀器分析，將可排除偽陽性之可能，而得到正確
    的答案，因此篩檢結果必須進一步確認。在目前最常採用之
    確認方法為氣相層析質譜儀GC/MS（Gas Chromatography Ma
    ss Spectrophotometer），此乃因在良好的操作條件下，以
    氣相層析質譜儀作藥物及其代謝產物之定性及定量分析，幾
    乎不會有偽陽性反應產生。因此，尿液測試時是否產生偽陽
    性反應，除須考慮其他物質產生之偽陽性外，測試方式及儀
    器設備亦應列入考量。」之專業意見，慈濟大學濫用藥物檢
    驗中心既係以精密之氣相層析質譜儀為確認，其鑑定方法依
    上揭臺北榮民總醫院之函文所示，自較精確，可排除偽陽性
    之可能，所得之結果洵堪採信。
㈢、參以毒品施用後於尿液中可檢出之時間，受施用劑量及施用
    頻率、施用方式、飲水量之多寡、個人體質及其代謝情況等
    因素影響，因個案而異，於服用甲基安非他命後，一般可檢
    出之時間為1至4天，亦有行政院衛生署管制藥品管理局92年
    12月2日管檢字第0920009990號函可供參照。本案係將於110
    年2月19日由被告自行排放、封緘之尿液檢體送驗，經鑑驗
    結果既呈甲基安非他命陽性反應，且檢測數值高於閾值濃度
    500ng/ml，堪認被告辯稱沒有施用第二級毒品云云，委無足
    採；此外，復有被告主動交予警方之白色晶體1包扣案可資
    佐證，而前揭晶體經鑑驗結果，檢出有甲基安非他命成分，
    其驗餘毛重為0.7637公克，亦有慈濟大學濫用藥物檢驗中心
    110年3月18日慈大藥字第1100318063號函暨鑑定書1份附卷
    可憑，益證被告確有於110年2月19日20時28分許採尿前回溯
    96小時內之某時，在不詳地點以不詳方式施用第二級毒品甲
    基安非他命1次，灼然至明。
㈣、又被告前於102年間因施用毒品案件，經原審法院以102年度
    毒聲字第91號裁定送觀察、勒戒後，認無繼續施用毒品之傾
    向，於103年6月11日釋放出所，並由臺灣宜蘭地方檢察署檢
    察官以103年度毒偵緝字第23號為不起訴處分確定，有本院
    被告前案紀錄表1份在卷可參，則被告本次施用第二級毒品
    之犯罪時間距離其前次觀察、勒戒執行完畢已逾3年，原審
    法院認再次給予觀察、勒戒，使被告能再獲得治療之機會妥
    當，以俾落實此次寬厚刑事政策之變革。是本件聲請人聲請
    裁定將被告送勒戒處所觀察、勒戒，即無不合，爰依毒品危
    害防制條例第20條第1項、第3項，觀察勒戒處分執行條例第
    3條第1項，裁定令被告入勒戒處所觀察、勒戒等語。
二、抗告意旨略以：抗告人於102年間確實有施用毒品，於103年
    6月11日出所後，兩年間持續驗尿均無繼續施用情況，抗告
    人確實長達七年間未施用，因在監執行此案，導致抗告人壓
    力巨大，才於2月11日於酒店施用，請庭上給予戒癮治療之
    處分，並在執行期滿後實施，抗告人執行完畢後也無壓力，
    自認不會繼續施用，請給予抗告人誠心悔改之機會，也落實
    寬厚刑事政策之變革等語。
三、經查：
㈠、被告於警詢雖未坦承有施用甲基安非他命之行為，僅稱是於1
    10年2月11日施用愷他命，惟依上開慈濟大學濫用藥物檢驗
    中心檢驗總表所載（見警卷第7頁），被告為警所採尿液經
    檢出之安非他命濃度為108ng/ml、甲基安非他命濃度則為72
    8ng/ml，而行政院衛生福利部依毒品危害防制條例第33條之
    1第3項所訂定之濫用藥物尿液檢驗作業準則第18條第1項規
    定，以氣相層析質譜儀分析方法進行確認檢驗結果，甲基安
    非他命500ng/mL且其代謝物安非他命之濃度在100ng/mL以上
    者，應判定為陽性。本件被告上開尿液檢驗報告中，甲基安
    非他命、安非他命之濃度均超出閾值（另愷他命代謝物部分
    為陰性），顯見其應於110年2月19日20時28分許為警採驗尿
    液回溯96小時內之某時，確實有施用毒品甲基安非他命甚明
    。
㈡、被告前於103年6月11日經觀察、勒戒執行完畢釋放後，迄今
    並無再受觀察、勒戒或強制戒治等保安處分之裁判及執行，
    有本院被告前案紀錄表在卷可憑，被告本案施用第二級毒品
    行為時間，已在其最近觀察、勒戒執行完畢之3年後，是原
    審依毒品危害防制條例第20條第1項、第3項之規定，諭知被
    告應送勒戒處所觀察、勒戒，於法尚無不合。
四、被告雖以前詞提起抗告，惟查：
㈠、按97年4月30日修正公布之毒品危害防制條例第24條第1項，
    採行「觀察、勒戒」與「緩起訴之戒癮治療」並行之雙軌模
    式；上開立法政策既係以併行之雙軌模式，應認有賦與檢察
    官依裁量行使之職權，而檢察官是否給予施用毒品者為附命
    完成戒癮治療之緩起訴處分，自得本於毒品危害防制條例第
    24條之規定及立法目的，依行政院所頒之「毒品戒癮治療實
    施辦法及完成治療認定標準」，選擇實施對象、內容、方式
    與執行之醫療機構，妥為斟酌、裁量而決定，法院原則上應
    尊重檢察官職權之行使，僅就檢察官之判斷有違背法令、事
    實認定有誤或其裁量有重大明顯瑕疵等事項為有限度之低密
    度審查（最高法院103年度台上字第2464號判決意旨及本院
    暨所屬法院106年法律座談會刑事類提案第37號研討結論意
    旨參照）。又所謂檢察官之裁量具有重大明顯之瑕疵，乃就
    裁量決定之程序加以形式上觀察，不能有擅斷、恣意或濫權
    等明顯不當之情事，實體上則應檢視法定要件與個案事實有
    無欠缺合理關聯性或所為之裁量有無超越法律授權範圍等，
    是即便司法原則上應尊重檢察官行使職權之裁量結果，但絕
    非該裁量形成之程序不受任何司法審查，法院應綜合全偵查
    卷證予以認定程序上有無重大明顯瑕疵，方能符合雙軌制當
    初賦予檢察官法定職權，裁量選用初犯施用毒品罪者最適合
    之處遇方式之原始目的與立法意旨。
㈡、被告前因違反組織犯罪條例、三人以上共同犯詐欺取財罪等
    案件，經臺南地方法院以109年度原訴字第16號判決應執行
    有期徒刑1年6月，並於110年2月23日確定在案，被告於同年
    5月6日入監執行（指揮書所載執行期滿日為111年9月8日）
    ，有本院被告前案紀錄表在卷可稽，被告既因另案在監執行
    中，且刑期達有期徒刑1年6月，顯無法至醫療機構或其他治
    療機構執行戒癮治療，是檢察官考量被告有毒品戒癮治療實
    施辦法及完成治療認定標準第2條第2項第1款所定「因故意
    犯他罪，經判決有罪確定」之不適合為附命完成戒癮治療之
    緩起訴處分之情形，因而聲請原審法院裁定將被告送勒戒處
    所觀察、勒戒，並無不當之處，抗告意旨請求於執行期滿後
    再實施戒癮治療，尚難認屬有據。
五、綜上所述，原審法院依檢察官之聲請，裁定被告應送勒戒處
    所觀察、勒戒，經核其認事用法，並無違誤。被告猶執前詞
    提起本件抗告，指摘原裁定不當，為無理由，應予駁回。
據上論斷，應依刑事訴訟法第412條，裁定如主文。　
中　　華　　民　　國　　110 　年　　9 　　月　　13　　日
                  刑事第二十庭  審判長法　官  王復生
                                      法　官  蕭世昌 
                                      法　官  張紹省
以上正本證明與原本無異。
不得再抗告。
                                      書記官  莫佳樺
中　　華　　民　　國　　110 　年　　9 　　月　　15　　日